臺灣高等法院刑事判決
109年度上易字第2055號
上  訴  人  
即  被  告  紀勇廷


選任辯護人  葉慶人律師
            林祐增律師
上列上訴人即被告因詐欺案件，不服臺灣宜蘭地方法院109年度
易字第78號，中華民國109年8月11日第一審判決（起訴案號：臺
灣宜蘭地方檢察署108年度偵字第4429、6733號），提起上訴，
本院判決如下：
    主  文
上訴駁回。
    事實及理由
一、本案經本院審理結果，認第一審以上訴人即被告紀勇廷係犯
    刑法第30條、第339條第1項之幫助犯詐欺取財罪，予以量處
    有期徒刑6月，如易科罰金，以新臺幣（下同）1,000元折算
    1日。並說明：未扣案之犯罪所得800元，應依刑法第38條之
    1第1項、第3項之規定宣告沒收，於全部或一部不能沒收或
    不宜執行沒收時，追徵其價額。經核原判決認事用法、量刑
    及沒收之諭知均無不當，應予維持，並引用第一審判決書記
    載之事實、證據及理由（如附件）。
二、被告上訴意旨略以：其經營通訊行出售SIM卡予客戶，均會
    詢問過濾客戶購買之目的，主觀上並無幫助詐欺取財之犯意
    云云。經查：
　㈠本案0000000000號行動電話SIM卡，係李佳龍向台灣之星電信
    公司申辦後，由被告以400元之價格向李佳龍收購，被告在
    其前往申辦時表示有通路可以轉賣，賣給黑的、白的都有，
    黑的是指黑道一節，業據證人李佳龍於偵訊、原審證述明確
    （偵字第4429號卷第11頁背面至12頁，原審卷第69至70頁）
    ；佐以被告於偵訊時供承：伊知道李佳龍缺錢，就拿錢給李
    佳龍去申辦門號，再以400元之價格賣予伊，伊是將收購來
    的SIM卡賣給店內需要人頭卡的客人（偵字第4429號卷第12
    頁），且於本院供承：伊出售SIM卡給客人時，不需要客人
    提供身份資料，也無法知道客人購買SIM卡的真實用途，但
    一般向電信公司申辦門號，必須提供證件，且申辦數量有上
    限，因為客人有時一次需要10幾張，才向他人收購，囤積一
    點在店內等語（本院卷第48至49、76至77頁），可見向被告
    購買此種SIM卡之人，乃有意避免留存門號申登資料以隱匿
    真實身分，否則何需捨親自向電信機構申辦之合法管道，反
    以高價向被告購買？而被告亦知悉其出售時並未留存客戶真
    實身分，亦無從查知購買SIM卡者之實際用途，仍高價售出
    行動電話SIM卡，足認其主觀上對於該SIM卡之購買者極可能
    以他人申辦之SIM卡從事詐欺之不法行為，已有所預見，猶
    同意出售，顯有容任他人使用該行動電話門號遂行詐騙犯行
    之意思甚明。
　㈡雖被告辯稱有詢問客戶購買SIM卡之用途，然其亦自承並未登
    記購買者之身分，亦無法查知該門號之實際用途，已如前述
    ，被告所稱此等口頭詢問方式，客觀上顯無法排除欲將購得
    之門號作為詐欺不法用途之購買者。況被告亦知悉持用其所
    出售之此類門號，即無從再向電信機構查詢得知門號持用者
    之真實身分，足見此等門號購買者縱係用於詐欺，亦不違反
    其本意。是被告向他人收購之SIM卡再行轉賣，已可預見購
    買者隱匿真實身分之目的，極可能用於從事詐欺之不法行為
    ，仍同意出售，可見其對於幫助詐欺犯行已有所預見而不違
    其本意，而具幫助詐欺取財之不確定故意甚明。被告上開辯
    詞，不足採信。
三、從而，被告執前詞指摘原判決不當，並非有據。被告之上訴
    均為無理由，應予駁回。
據上論斷，應依刑事訴訟法第368條、第373條，判決如主文。
本案經檢察官江佩蓉提起公訴，被告上訴，經檢察官吳慧蘭到庭
執行職務。
中　　華　　民　　國　　110 　年　　1 　　月　　26　　日
                  刑事第二十二庭審判長法　官  洪于智
                                      法　官  陳銘壎
                                      法　官  汪怡君
以上正本證明與原本無異。
不得上訴。
                                      書記官  賴怡孜
中　　華　　民　　國　　110 　年　　1 　　月　　26　　日
(附件)
臺灣宜蘭地方法院刑事判決　　　　　　　 109年度易字第78號
公　訴　人　臺灣宜蘭地方檢察署檢察官
被　　　告　李佳龍　
            紀勇廷　
上列被告因詐欺案件，經檢察官提起公訴（108 年度偵字第4429
號、108 年度偵字第6733號），本院判決如下：
    主  文
李佳龍幫助犯詐欺取財罪，處拘役肆拾日，如易科罰金，以新臺
幣壹仟元折算壹日；未扣案犯罪所得新臺幣肆佰元沒收，於全部
或一部不能沒收或不宜沒收時，追徵其價額。
紀勇廷幫助犯詐欺取財罪，處有期徒刑陸月，如易科罰金，以新
臺幣壹仟元折算壹日。未扣案犯罪所得新臺幣捌佰元沒收，於全
部或一部不能沒收或不宜執行沒收時，追徵其價額。
    犯罪事實
一、紀勇廷、李佳龍均明知國內社會常見之詐騙集團經常利用他
    人之行動電話門號以掩飾不法犯罪行為，逃避執法人員之查
    緝，而提供行動電話門號予陌生人使用，更常與財產犯罪密
    切相關，可能被不法犯罪集團所利用，以遂行其等詐欺犯罪
    之目的，紀勇廷、李佳龍竟仍以縱有人以其行動電話門號實
    施詐欺取財犯行，亦不違背其本意之幫助詐欺犯意，由李佳
    龍於民國107 年11月22日，在臺灣之星門市申辦0000000000
    號預付卡門號後，在新北市○○區紀勇廷經營之八方通訊行
    ，將其所申辦之前開行動電話預付卡SIM 卡1 張以新臺幣（
    下同）400 元之價格出賣予紀勇廷，紀勇廷再於107 年11月
    22日起至107 年12月13日期間某時，在前開八方通訊行，以
    800 元之價格將該門號SIM 卡出賣予真實姓名年籍不詳之詐
    騙集團成員使用。嗣詐騙集團成員取得該門號後，即於107
    年12月13日9 時40分許，以該門號聯繫陳秀鑾，向陳秀鑾謊
    稱其為陳秀鑾之姪子，需借款10萬元周轉云云，使陳秀鑾陷
    於錯誤，而於同日匯款5 萬元、5 萬元，共10萬元至對方所
    指定江昭寶（另經臺灣高雄地方檢察署檢察官為不起訴處分
    確定）所申設之合作金庫商業銀行帳號000-0000000000000
    號帳戶內，旋遭提領一空。嗣陳秀鑾發覺受騙報警處理，而
    查悉上情。
二、案經陳秀鑾訴由高雄市政府警察局小港分局報告臺灣高雄地
    方檢察署呈請臺灣高等檢察署檢察長令轉暨臺灣宜蘭地方檢
    察署檢察官自動簽分偵辦後提起公訴。
    理  由
壹、程序部分：
    刑事訴訟法第159 條第1 項雖規定，被告以外之人於審判外
    之言詞或書面陳述，除法律有規定者外，不得作為證據。惟
    同法第159 條之5 第1 項、第2 項已規定，經當事人於審判
    程序同意作為證據，法院審酌該言詞陳述或書面陳述作成時
    之情況，認為適當者，亦得為證據。當事人、代理人或辯護
    人於法院調查證據時，知有第159 條第1 項不得為證據之情
    形，而未於言詞辯論終結前聲明異議者，視為有前項之同意
    ，刑事訴訟法第159 條第1 項及第159 條之5 分別定有明文
    。本判決下列所引用被告以外之人於審判外陳述，固屬傳聞
    證據，惟檢察官、被告李佳龍、紀勇廷於準備程序、審理程
    序均同意有證據能力（見本院卷第37頁、第67頁），復迄至
    言詞辯論終結前，亦未聲明異議。本院審酌上開證據方法之
    作成情況，並無違法或不當之情形，且與本案具有關連性，
    應認以之作為證據應屬適當，而有證據能力。其餘認定本案
    犯罪事實之非供述證據，查無違反法定程序取得之情，依刑
    事訴訟法第158 條之4 規定反面解釋，均有證據能力。
貳、實體部分：
一、訊據被告李佳龍、紀勇廷雖均坦承於犯罪事實欄一所載之時
    、地，先由被告李佳龍將其所申辦之上開門號SIM 卡出賣予
    被告紀勇廷，被告紀勇廷再將上開門號SIM 卡轉賣予真實年
    籍姓名不詳之人之事實；惟均矢口否認有何幫助詐欺犯行，
    被告李佳龍辯稱：紀勇廷稱他有通路可以轉賣，賣給白的或
    黑的都有，伊有問過紀勇廷有無違法，紀勇廷說不會有違法
    的地方，伊當時沒有想那麼多，沒有想到門號SIM 卡會被作
    為詐騙使用云云；被告紀勇廷則辯稱：伊是將收購來的門號
    賣給來伊店裡要買人頭卡的客人，伊會稍微問一下客人需要
    人頭卡做什麼，客人有的是跟小三聯繫，或打星城遊戲需要
    門號可以賺寶物、從事網拍、徵信社之類，有些理由伊也聽
    不懂，如果客人跟伊說要做偏門的，伊就不會賣；伊只是單
    純開通訊行，現在因為手遊及博弈盛行，很多人需要多個門
    號；沒有想到預付卡會被作為詐騙使用云云，經查：
（一）被告李佳龍、紀勇廷出賣門號SIM 卡部分，業據其等於偵
      查及本院審理時供述在卷（見108 年度偵字第4429號卷第
      11-13 頁《下稱偵A 卷》、本院卷第36-37 頁），核與證人
      黃祥晉於本院審理時證述其介紹被告2 人認識，進而由被
      告2 人自行接洽門號SIM 卡交易之過程大致相符（見本院
      卷第98-101頁），而該門號SIM 卡嗣後為詐騙集團成員取
      得後，詐騙集團即持用該門號聯繫告訴人陳秀鑾，以上述
      方式致告訴人陳秀鑾陷於錯誤，匯款10萬元至人頭帳戶，
      該等款項旋遭該詐騙集團成員提領一空等事實，業經告訴
      人於警詢時指訴歷歷（見警卷第13-15 頁），並有被告李
      佳龍臺灣之星資料查詢、通聯調閱查詢單、告訴人交易明
      細表截圖各1 份、轉帳紀錄截圖2 張附卷可稽（見警卷第
      20頁、第45頁，偵A 卷第5 頁），足證被告李佳龍申請之
      上開門號，確實供詐騙集團作為詐騙之工具，此部分之
      事實，先予認定。
（二）按刑法上之故意，分為直接故意與不確定故意（間接故意
      ），所謂不確定故意，係指行為人對於構成犯罪之事實，
      預見其發生而其發生並不違背其本意者，刑法第13條第2
      項定有明文。準此，倘行為人已預見正犯可能從事犯罪行
      為，其犯罪結果之發生亦不違背其本意，而對該正犯提供
      助力，主觀上即具有幫助犯罪之不確定故意。查我國行動
      電話通信業者對於申辦行動電話門號使用並無特殊資格及
      使用目的之限制，故凡有意申辦使用行動電話門號之人，
      均可自行前往業者門市或特約經銷處申請辦理，殊無借用
      或購買他人名義申辦行動電話門號使用之理，倘不自行申
      辦行動電話門號，反無故向他人借用或購買行動電話門號
      使用，依常理得認為其借用或購買他人行動電話門號使用
      之行徑，極可能與犯罪密切相關，並藉此規避有犯罪偵查
      權限之機關循線追查之可能。又現今社會上持人頭門號作
      為詐欺取財之聯絡工具，甚為猖獗，且經媒體報導，是依
      一般人之智識及社會生活經驗，極易認知收受行動電話門
      號者悖於常情，未使用自己之門號而使用他人門號，顯為
      遂行通聯紀錄不易循線追查之目的，自可預見該收受行動
      電話門號者係用於不法之犯罪行為。查本件被告2 人，均
      為成年人，被告李佳龍具大學肄業、被告紀勇廷具大學畢
      業之智識程度，業據其等自陳明確（見本院卷第107 頁）
      ，顯非年幼無知或毫無社會經驗與智識之人，對於上開從
      事詐欺之人利用人頭門號之犯罪型態，及應避免門號被不
      法行為人利用為詐財之工具等節，理應有所知悉。
（三）被告李佳龍雖以前詞置辯；惟其於偵查中自承：「107 年
      11月22日下午或晚上，詳細時間忘記了，紀勇廷應該有陪
      我一起，我們總共2 天內跑了4 至5 間門市，有遠傳、台
      灣大哥大、台灣之星、威寶等電信門市，一間門市申辦2
      支至5 支的門號，總共申辦多少支門號我忘記了，申辦門
      號的費用都是紀勇廷先出，辦完門號之後，當天就將所有
      申辦來的門號以1 支400 元的價格賣給紀勇廷，該價格是
      我的車馬費，我的車馬費是以我申辦幾支門號當作計算基
      礎，一個電信門市我拿800 至2,000 元，我將門號交給紀
      勇廷後，我們就沒有聯繫了，我和紀勇廷不是朋友。」、
      「 紀勇廷稱他有通路可以轉賣，賣給白的或黑的都有，
      我有問過紀勇廷3 、4 次有無違法，但紀勇廷說不會有違
      法的地方。」等語（見偵A 卷第12頁），證人黃祥晉於本
      院審理時證稱：「當時李佳龍住在我家，李佳龍因為暑假
      要打工就來我家暫住，當時他是學生，有問我關於一些額
      外收入的部分，我有跟李佳龍說，紀勇廷有在做收購卡片
      ，不代表有人會去做詐騙，我有跟李佳龍說不是百分之百
      的安全，一定有存在風險，風險就是去做詐騙，請李佳龍
      自己做決定，後來李佳龍想了之後，就自己去找紀勇廷做
      賣卡的事」等語（見本院卷第98頁）。足見被告李佳龍確
      實在交付門號SIM 卡前已知悉被告紀勇廷向其大量收購之
      門號SIM 卡，將販售予不詳人士使用，另被告李佳龍雖否
      認證人黃祥晉曾提醒其注意風險一節，然被告李佳龍確於
      出賣門號SIM 卡前數次詢問被告紀勇廷，質疑有關交付李
      佳龍本人名義所申辦門號予他人使用之不法危險性，足見
      被告李佳龍當時已察覺異狀，其就上開門號有可能被用來
      作為詐欺取財等非法用途上，無從推諉毫無預見。又被告
      紀勇廷雖以前詞為辯；然其於偵查中自承：我是將收購來
      的門號賣給來我店裡要買人頭卡的客人，我最多賣過10至
      15支門號給同一個客人（見偵A 卷第12頁）；再於本院審
      理時供稱：之前大約有半年收購預付卡。收購預付卡完後
      賣出去的客戶十幾人，我都不認識，沒有登記資料等語（
      見本院卷第106-107 頁）；然依目前電信公司申辦門號作
      業現況並無特殊限制，客戶可以直接自行申辦門號，而不
      需另行花費更多成本購入他人門號使用，被告紀勇廷係經
      營通訊行之業者，對此應知之甚詳，是以，若有人願意另
      出高價購買他人名義之門號使用，目的極可能係用以不法
      並規避犯罪之查緝，被告紀勇廷就該售出之門號SIM 卡甚
      有可能成為不法份子之行騙工具，應有所預見；而被告紀
      勇廷多次、大量收購門號SIM 卡再轉售予其所經營通訊行
      客戶，甚至賣過10至15支門號給同一人，然其卻對買受人
      之真實身分一無所知，實難認被告紀勇廷有合理根據得確
      信該等客戶買受上開門號SIM 卡之用途為何，故被告紀勇
      廷辯解只是單純開通訊行，很多人需要多個帳號玩手遊及
      博奕，我沒有想到預付卡會被作為詐騙使用云云，已無可
      採。
（四）綜上所述，被告2 人既知他人取得本案門號SIM 卡可能用
      於不法，且均未查證取得門號SIM 卡使用人之真實身分，
      貿然出賣本案門號SIM 卡以換取報酬，對於他人可任意使
      用上開門號SIM 卡作為詐欺犯罪或其他財產犯罪之工具之
      結果漠不關心，其等有容任他人使用上開門號從事詐騙、
      任其發生之心態，而詐欺集團成員利用其提供之門號遂行
      詐欺之犯行，自非違背其本意，其主觀上具有幫助他人遂
      行詐欺或其他財產犯罪之未必故意存在乙節，已甚明確。
      從而，被告2 人辯稱沒有想到門號SIM 卡會被作為詐騙使
      用、沒有幫助詐欺之故意，要屬卸責之詞，委無足採，本
      件事證明確，被告2 人犯行均堪以認定，應予依法論科。
二、論罪科刑：
（一）按刑法上之幫助犯，係對於犯罪與正犯有共同之認識，而
      以幫助之意思，對於正犯資以助力，未參與實施犯罪構成
      要件之行為者而言（最高法院88年度台上字第1270號判決
      意旨參照）。被告李佳龍提供上開門號予被告紀勇廷，被
      告紀勇廷復提供予詐欺集團作為詐欺犯罪之工具，以遂行
      上述犯行，可見其等所提供之門號確實對於詐欺集團詐欺
      告訴人得手之詐欺行為分別給予助益，是被告2 人提供門
      號行為與告訴人法益受侵害之間具有因果關係，又被告2
      人提供門號供人使用所為，均屬於構成要件外之行為，尚
      不能與詐欺集團逕向告訴人施以欺罔之行為等視，又本件
      尚無任何積極證據證明其有參與實施犯罪構成要件行為，
      或主觀上有共同實行犯罪之犯意聯絡，是其等所為應屬幫
      助犯。
（二）核被告2 人所為，均係犯刑法第30條第1 項前段、第339
      條第1 項之幫助詐欺取財罪。
（三）被告2 人均未實際參與詐欺犯行，所犯情節較正犯輕微，
      爰依刑法第30條第2 項規定，減輕其刑。
（四）爰審酌被告2 人貪圖私利，將門號SIM 卡販賣予他人，供
      不法之徒藉此門號而遂行詐騙，且致檢警難以追緝，助長
      詐騙犯罪風氣，並提高社會大眾遭受詐騙損失之風險，所
      為應予非難；其中被告紀勇廷從事通訊業，竟藉業務之便
      ，收購門號後轉售牟利，幫助他人詐取財物，犯罪情節嚴
      重；兼衡被告2 人坦承出售本案門號SIM 卡之事實，惟均
      否認犯罪，尚難認有悔意，且均未賠償告訴人任何損害之
      犯後態度；被告李佳龍並無前科，此有臺灣高等法院被告
      前案紀錄表在卷可稽，素行良好，自陳大學肄業之智識程
      度、目前服志願役、未婚、罹患情緒障礙病症等一切情狀
      ；被告紀勇廷自陳大學畢業之智識程度、經營通訊行、月
      收入約2 萬多元、無需扶養家人等一切情狀；各量處如主
      文所示之刑，並均諭知易科罰金之折算標準。
三、沒收：按犯罪所得，屬於犯罪行為人者，沒收之。但有特別
    規定者，依其規定；前二項之沒收，於全部或一部不能沒收
    或不宜執行沒收時，追徵其價額；刑法第38條之1 第1 項、
    第3 項分別定有明文。經查，被告李佳龍、紀勇廷分別以40
    0 元、800 元之代價出賣前開門號等情，業據其等供陳在卷
    （見偵A 卷第12頁），是以，被告2 人前開犯罪所得，雖未
    扣案，均應依刑法第38條之1 第1 項前段之規定，宣告沒收
    之，並依同條第3 項之規定，於全部或一部不能沒收或不宜
    執行沒收時，追徵其價額。至告訴人遭詐騙之財物，旋遭詐
    騙集團成員取走，且依現存證據資料，亦無從證明被告2 人
    有分得該等款項之情形，本院自無從為沒收宣告之諭知，併
    此敘明。
據上論斷，應依刑事訴訟法第299 條第1 項前段，刑法第30條第
1 項前段、第2 項、第339 條第1 項、第41條第1 項前段、第38
條之1 第1 項前段、第3 項，刑法施行法第1 條之1 第1 項，判
決如主文。
本案經檢察官江佩蓉提起公訴，檢察官黃育仁到庭執行職務。
中    華    民    國   109    年    8     月    11    日
                  刑事第三庭  審判長法  官  郭淑珍
                                    法  官  游欣怡
                                    法  官  楊心希
以上正本證明與原本無異。
如不服本判決應於收受本判決後20日內向本院提出上訴書狀，並
應敘述具體理由。若未敘述理由者，應於上訴期間屆滿後20日內
向本院補提理由書狀(均須按他造當事人之人數附繕本)。
                                    書記官　邱淑秋
中　　華　　民　　國　 109　　年　　8 　　月　　11　　日
錄本案論罪科刑法條：
中華民國刑法第339條第1項
意圖為自己或第三人不法之所有，以詐術使人將本人或第三人之
物交付者，處 5 年以下有期徒刑、拘役或科或併科 50 萬元以
下罰金。
中華民國刑法第30條
幫助他人實行犯罪行為者，為幫助犯。雖他人不知幫助之情者，
亦同。
幫助犯之處罰，得按正犯之刑減輕之。